臺灣臺中地方法院刑事判決　　　　　　　　　　　　　　　九十一年度易字第五號
　　公　訴　人　台灣台中地方法院檢察署檢察官
　　被　　　告　甲　○
右列被告因違反台灣地區與大陸地區人民關係條例案件，經檢察官提起公訴（九十年
度偵字第二○二六九號），本院判決如左：
    主  文
甲○違反不得僱用大陸地區人民在臺灣地區從事未經許可之工作之規定，處罰金新台
幣肆萬元，如易服勞役，以新台幣玖佰元（即銀元參佰元）折算壹日。
    事  實
一、甲○係台中縣梧棲鎮○○路○段九三三號「上可小吃店」之負責人，其明知雇主
    必須取得工會同意，並實施晝夜三班制，安全衛生設備完善及備有女工宿舍或有
    交通工具接送，且具有法定原因，經主管機關核准者，方得使女工於午後十時至
    翌晨六時之時間內工作，及不得僱用大陸地區人民在臺灣地區從事未經許可之工
    作，竟自民國九十年十一月五日起，僱用合法入境台灣探親之大陸成年女子周美
    宣，在該小吃店從事未經許可之陪客聊天、喝酒、唱歌等工作，每日工作時間自
    下午三時起至晚上十二時止，約定薪水為每坐一檯兩小時新台幣（下同）一百元
    ，迄於翌日二十三時十五分許，周美宣在前揭小吃店包廂內陪客人蔡凱安飲酒時
    ，為警當場查獲。
二、案經台中縣警察局清水分局報請臺灣臺中地方法院檢察署檢察官偵查起訴。
    理  由
一、訊據被告甲○，固坦承大陸女子周美宣於九十年十一月五、六兩日，有在伊小吃
    店內幫忙洗碗，惟否認有僱用周美宣，辯稱：周美宣之夫因手部受傷無法工作，
    乃載周美宣到伊店內，請伊僱用周美宣，伊礙於周美宣係大陸女子，不敢答應，
    惟周美宣卻自動在伊店內幫忙洗碗，伊不好意思，才給她兩百元云云。經查，右
    揭事實，業據被告於警訊中供述明確，核與證人蔡凱安在警訊中及檢察官偵訊時
    所陳述之情節相符，此有各該筆錄在卷可佐，並有現場照片四幀附卷可稽，而按
    被告係該小吃店之負責人，若其未同意周美宣在該處打工，周美宣怎會連續兩天
    出現在該店內，且停留時間長達八、九個小時，是可信被告在警訊中所言為真，
    在本院所陳則為避重就輕之詞，不足採信；又周美宣係大陸地區人民乙節，有其
    中華民國台灣地區旅行證及入出境資料存卷足參。本件事證明確，被告犯行應堪
    認定。
二、被告僱用周美宣於午後十時至十二時之時間內工作之行為，係違反勞動基準法第
    四十九條第一項之規定，應依同法第七十七條處斷，又周美宣係大陸地區人民，
    被告僱用其從事未經許可之工作，係違反台灣地區人民與大陸地區人民關係條例
    第十五條第四款之規定，應依同條例第八十三條第一項論處。被告所犯二罪間，
    有方法結果之牽連犯關係，屬裁判上一罪，應從一重之台灣地區人民與大陸地區
    人民關係條例第八十三條第一項處斷；另被告違反勞動基準法部分，公訴人雖未
    論及，但因與起訴事實有牽連犯之裁判上一罪關係，本院自得依法審究併予論科
    ，附此敘明。爰審酌被告犯後態度尚可、僱用時間僅二天並不長、所發生之危害
    非鉅等一切情狀，量處如主文所示之刑，並諭知易服勞役之折算標準。
據上論斷，應依刑事訴訟法第二百九十九條第一項前段，勞動基準法第七十七條，臺
灣地區與大陸地區人民關係條例第八十三條第一項，刑法第十一條前段、第五十五條
、第四十二條第二項，罰金罰鍰提高標準條例第二條，判決如主文。
中      華      民      國    九十一    年      一      月    二十九    日
              法  官  李  秋  娟
右正本證明與原本無異。
如不服本判決，應於判決送達後十日內向本院提出上訴狀，上訴於臺灣高等法院臺中
分院( 須附繕本 )。
                                      書記官
中      華      民      國    九十一    年      一      月    二十九    日
附錄本案所犯法條全文
勞動基準法第四十九條第一項
女工不得於午後十時至翌晨六時之時間內工作。但經取得工會或勞工同意，並實施晝
夜三班制，安全衛生設施完善及備有女工宿舍，或有交通工具接送，且有左列情形之
一，經主管機關核准者，不在此限：
一  因不能控制及預見之非循環性緊急事故，干擾該事業之正常工作時間者。
二  生產原料或材料易於敗壞，為免於損失必須於夜間工作者。
三  擔任管理技術之主管職務者。
四  遇有國家緊急事故或為國家經濟重大利益所需要，徵得有關勞雇團體之同意，並
    經中央主管機關核准者。
五  運輸、倉儲及通信業經中央主管機關核定者。
六  衛生福利及公用事業，不需從事體力勞動者。
勞動基準法第七十七條
違反第四十二條、第四十四條第二項、第四十五條、第四十七條、第四十八條、第四
十九條或第六十四條第一項規定者，處六月以下有期徒刑、拘役或科或併科二萬元以
下罰金。
臺灣地區與大陸地區人民關係條例第十五條
左列行為不得為之：
一  使大陸地區人民非法進入臺灣地區。
二  招攬臺灣地區人民未經許可使之進入大陸地區。
三  使大陸地區人民在臺灣地區從事未經許可或與許可目的不符之活動。
四  僱用或留用大陸地區人民在臺灣地區從事未經許可或與許可範圍不符之工作。
五  居間介紹他人為前款之行為。
臺灣地區與大陸地區人民關係條例第八十三條第一項
違反第十五條第四款或第五款規定者，處二年以下有期徒刑、拘役或科或併科新台幣
三十萬元以下罰金。
